臺灣高雄地方法院刑事判決　　　　　　　　　　　　　九十年度易字第四七五七號
　　公　訴　人　臺灣高雄地方法院檢察署檢察官
　　被　　　告　乙○○○
　　輔　佐　人
　　即被告之子　甲○
右列被告因傷害等案件，經檢察官提起公訴（九十年度偵字第三一三七號），本院判
決如左：
    主  文
乙○○○傷害人之身體，處拘役貳拾日，如易科罰金，以佰元折算壹日；又損壞他
人之雨刷，足以生損害於他人，處拘役貳拾日，如易科罰金，以佰元折算壹日；應
執行拘役拾日，如易科罰金，以佰元折算壹日。
    事  實
一、乙○○○與鄰居蔡進德、丙○○父子因債務糾紛而長年不睦，又因乙○○○於九
    十年一月十六日上午前往位於高雄縣鳳山市○○路一七一之二號之大東醫院就診
    時，與因傷住院之蔡進德發生口角，引起丙○○之不滿，丙○○遂於同年月十七
    日上午十一時許，至高雄縣鳳山市○○路○段三七七巷二七號乙○○○住處門口
    ，向乙○○○質問此事，雙方發生激烈爭執，乙○○○竟基於傷害之犯意，自住
    處取出水果刀一把揮舞，致丙○○受有右前臂擦傷四乘零點五公分之傷害，而報
    警處理。
二、乙○○○又於九十年一月二十八日上午六時許，在高雄縣鳳山市○○路○段三七
    七巷內環保公園旁，明知停放於該處之車牌號碼ＶＣ─七三００號自小貨車係丙
    ○○所有，竟另基於毀損之犯意，以徒手折毀之方式，損壞該自小貨車前擋風玻
    璃左側及後擋風玻璃之雨刷共二支，足以生損害於丙○○，並經丙○○當場發現
    上情。
三、案經丙○○訴由臺灣高雄地方法院檢察署檢察官偵查起訴。
    理  由
一、傷害部分：
（一）訊據被告乙○○○固不否認有於右揭時地持刀劃到告訴人丙○○之手部，致告
      訴人受有上開傷害之事實，惟矢口否認有何傷害犯行，辯稱：伊與告訴人因借
      錢問題常起糾紛，九十一年一月十六日上午十時許，伊在大東醫院掛號室遇到
      蔡進德，只有說「人在做，天在看」等語，就遭告訴人當眾無故揪住頭髮拖行
      數十公尺，經旁人報警後，才被放開；隔日上午打開電動門後，告訴人就未經
      許可侵入家中對伊施暴，所以下午才在家門口持刀自衛，告訴人卻故意用手撥
      該把刀子，讓伊劃到云云。
（二）經查：
１、右揭犯罪事實，業據告訴人指訴綦詳；且被告於偵訊及本院審理中均自承有在住
    處門口持刀劃到告訴人手部之事實，亦與證人即居住於被告、告訴人住處對面之
    鄰居方瑞興、證人即到場處理之埤頂派出所警員蘇文良於偵查中證述被告在住處
    門口持刀揮舞等情均相符，並有被告持刀揮舞之照片六幀（見偵查卷第七頁至第
    九頁）附卷可稽；此外，告訴人受有上開傷害之事實，亦有大東醫院診斷證明書
    一紙（見偵查卷第六頁）、受傷之照片一幀（見審理卷第二十頁）在卷足憑；參
    以依一般人之智識程度，均應知在他人身旁持刀揮舞，本即有致該人受傷之高度
    危險性，而被告竟在與告訴人發生爭執之際，近距離持刀揮舞等情，足認其具有
    傷害之犯意。
２、至被告辯稱：伊曾於九十年一月十六日在大東醫院，遭告訴人抓頭髮拖行，及於
    九十年一月十七遭被告侵入家中施暴，始持刀自衛，告訴人卻故意讓伊劃到云云
    ：
（１）按正當防衛之要件，必對於現在之不正侵害，始能成立，若侵害已過去，或預
      料有侵害而侵害尚屬未來，則其加害行為，自無正當防衛之可言，最高法院十
九年上字第一一七四號判例要旨參照。
（２）被告曾於九十年一月十六日在大東醫院遭告訴人抓頭髮拖行之事實，雖據告訴
      人於偵查中自承，及證人即至大東醫院處理之成功派出所警員黃慶仁、證人蘇
      文良於偵查中證述在卷。惟被告於九十年一月十七日持刀劃傷告訴人時，上開
      侵害既已過去，被告自不得據以主張正當防衛。被告又辯稱：九十年一月七日
      遭被告侵入家中施暴云云，然告訴人於偵查中業已陳稱：當日到被告家門外是
      要向被告表示不要隨意打我父親，未進入被告家中等語，此外，又無其他證據
      足認告訴人有於九十年一月十七日侵入被告之住處施暴之事實，則告訴人既僅
      在被告之住處門口與被告發生爭執，未對被告造成現在之不正侵害，被告係預
      料有侵害而持刀揮舞，因而劃傷告訴人，亦不成立正當防衛。至於被告另聲請
      傳喚證人欲證明告訴人經常至被告家中挑釁、毆打、恐嚇被告之事實，因與本
      案無關聯性，經審酌認無調查之必要，併此敘明。綜上，被告前揭所辯顯係事
      後卸責之詞，不足採信，事證明確，其傷害犯行，堪以認定。
二、毀損部分：
（一）訊據被告矢口否認有何毀損犯行，辯稱：伊患有重病，且不知告訴人開何車，
      不可能毀損該車之雨刷，伊每日皆至附近運動，當天卻遭告訴人押到該車旁毆
      打及照相云云。
（二）經查：
１、右揭犯罪事實，業據告訴人於本院審理中指述：因我所有之車號Ｄ四─一一二九
    號自小客車常被毀損，懷疑係被告所為，因此當天躲在該車內查看係何人毀損該
    車，剛好被告來折我所有車號ＶＣ─七三００號自小貨車雨刷，我就下車制止，
    先抓住被告雙手，後來被告要跑，所以就把被告押在地上等語；復有自小貨車雨
    刷損壞之照片三幀（見偵查卷第一一四頁證物袋第二十四、二十五、三十幀）附
    卷可參。
２、且告訴人發現雨刷被損壞，隨即徒手捉住在現場之被告，將被告之雙手在胸前交
    叉而壓制在地上，並通知父親蔡進德、鄰長張秋海、里長朱德福、被告之子甲○
    到場，及請妻子拍照存證等情，業經證人張秋海、朱德福、甲○於本院九十年易
    字第一三二四號案件中證述屬實，並有被告被壓制在地上之照片五幀在卷可考（
    見偵查卷第一一四頁證物袋第二十六至第三十幀）。而告訴人亦因防衛過當，造
    成被告雙手瘀血、左肩鎖骨脫位及胸骨壓挫傷等傷害，經本院九十年度易字第一
    三二四號刑事判決處拘役伍拾日，如易科罰金以參佰元折算壹日，緩刑貳年，並
    經臺灣高等法院高雄分院九十年度上易字第一七六三號刑事判決駁回上訴而確定
    ，有本院九十年度易字第一三二四號、臺灣高等法院高雄分院九十年度上易字第
    一七六三號刑事判決書各一份在卷可查。衡諸常情，事發時間為清晨六時許，告
    訴人若非當場發現被告損壞雨刷之行為，當不致於煩勞鄰、里長及雙方家屬至現
    場見證，亦不致於在激動中將被告壓制在地上。綜上所述，足徵告訴人前揭指述
    與事實相符，應可採信。
３、被告雖辯稱：患有重病，不可能破壞雨刷，係在運動中被告訴人強拉去照相云云
    ，並提出診斷證明書數紙為證。惟被告既可單獨從事至醫院看病及至法院開庭等
    活動，尚不致於無折斷雨刷之體力；況且事發地點係停放許多車輛，並無適宜運
    動之空間，而被告於清晨六時許，天色未明之際，在兩車停放之間為告訴人所制
    伏，告訴人之雨刷則遭人折斷，有上開照片可稽，被告之行跡已屬可疑；再參以
    被告及告訴人雙方均自承因金錢糾紛而有宿怨等情，綜上，足認被告係為報復告
    訴人，始於前揭時、地趁機損壞告訴人之雨刷。被告上開所辯，顯與常情有違，
    不足採信。事證明確，被告之毀損犯行，亦堪認定。
三、核被告所為，係犯刑法第二百七十七條第一項之傷害罪及同法第三百五十四條之
    毀損罪。被告所犯上開二罪，犯意各別，行為不同，應分論併罰。爰審酌被告與
    告訴人間素有嫌隙，因一時氣憤即犯下本件傷害及毀損犯行，惟告訴人所受傷勢
    及財物損失皆屬輕微，且被告亦因告訴人之防衛過當致傷等一切情狀，分別量處
    如主文所示之刑，並定其應執行刑及均諭知易科罰金之折算標準。
據上論斷，應依刑事訴訟法第二百九十九條第一項前段，刑法第二百七十七條第一項
、第三百五十四條、第四十一條第一項前段、第五十一條第六款，罰金罰鍰提高標準
條例第一條前段、第二條，判決如主文。
中      華      民      國      九十一      年      九      月  二十三  日
                                  臺灣高雄地方法院刑事庭
                                      審判長  法  官  黃  三  友
                                              法  官  何  悅  芳
                                              法  官  王  雅  苑
右正本證明與原本無異。
如不服本判決，應於判決送達後十日內，向本院提出上訴狀。
                                              書記官  吳  金  霞
中    華      民      國      九十一      年      九      月  二十三  日
附錄法條：
刑法第二百七十七條第一項、第三百五十四條。
中華民國刑法第二百七十七條
傷害人之身體或健康者，處三年以下有期徒刑、拘役或一千元以下罰金。
犯前項之罪因而致人於死者，處無期徒刑或七年以上有期徒刑；致重傷者，處三年以
上十年以下有期徒刑。
中華民國刑法第三百五十四條
毀棄、損壞前二條以外之他人之物或令致不堪用，足以生損害於公眾或他人者，處二
年以下有期徒刑、拘役或五百元以下罰金。
